【裁判字號】    97,交抗,651
【裁判日期】    970930
【裁判案由】    聲明異議
【裁判全文】
臺灣高等法院高雄分院刑事裁定         97年度交抗字第651號
抗 告 人    甲○○
受處分人
上列抗告人因違反道路交通管理處罰條例聲明異議案件，不服臺
灣高雄地方法院中華民國97年9 月2 日裁定（97年度交聲字第16
55號），提起抗告，本院裁定如下：
    主  文
抗告駁回。
    理  由
一、抗告意旨略以：
 （1）異議人（即抗告人、受處分人）過該路口時，很清楚看到
      燈號是綠燈才行通過。
 （2）異議人並非跟隨前方機車通過該路口，異議人在該路口時
      ，前方陳寶男先生機車早已過該路口，和我距離有7~8 公
      尺遠。
 （3）異議人和陳寶男先生都是過該路口才看到員警由博仁街轉
      入重慶街，異議人在聲明異議狀 (二)、 異議內容如下:
      第3 點有提過，所以該員警並沒目擊異議人過該路口。
 （4）由以上3 點，該員警並沒有目擊異議人過該路口，還以異
      議人陳述書裡所寫過路口內容在法庭上做不實偽證指控。
      云云。
二、原裁定以:
（一）異議人（即抗告人）於前揭時間騎乘上開機車，行經高雄
      市重慶、察哈爾路口，闖紅燈直行等情，業據證人即舉發
      警員蔡政諺於訊問時以具結擔保其供述之真實性並在負擔
      偽證罪之心理處罰狀態下證稱：異議人通過停止線時確定
      是紅燈，伊當時所在之位置可以看到異議人通過該路口時
      是紅燈，當時也確實看到異議人闖紅燈等語，並有舉發違
      反道路交通管理事件通知單附卷可稽，是異議人騎乘機車
      行經有燈光號誌管制之交岔路口闖紅燈之違規事實，已堪
      認定。又執勤警員本其維護交通秩序、安全職責所為之舉
      發，自應受到合法、正確之推定，且衡諸執勤警員蔡政諺
      與異議人素不相識，亦無怨隙，當無設詞攀誣異議人之可
      能，其證言應屬可採。
（二）異議人又抗辯當時遭警員蔡政諺一起開單之前方機車駕駛
      人即證人陳寶南亦可證明異議人通過停止線當時為綠燈，
      惟經以證人之身分訊問陳寶南，其證述：並沒有看到異議
      人通過路口時有無闖紅燈等語，是異議人所辯，尚不足採
      。
（三）綜上所述，異議人確有於前揭時、地騎乘上開重機行經有
      燈光號誌管制之交岔路口闖紅燈之違規行為無誤。從而，
      原處分機關依道路交通管理處罰條例第53條第1 項、違反
      道路交通管理事件統一裁罰基準及處理細則第43 條 、第
      44條、第67條暨違反道路交通管理事件統一裁罰基準表之
      規定，裁處異議人罰鍰1800元，並依同條例第63條第1 項
      第3 款規定，併予記違規點數3 點，核無違誤，異議人聲
      明異議，為無理由，應予駁回等語。
三、按汽車駕駛人，行經有燈光號誌管制之交岔路口闖紅燈者，
    處新臺幣（下同）1,800 元以上5,400 元以下罰鍰，道路交
    通管理處罰條例第53條第1 項定有明文；且汽車駕駛人駕駛
    汽車違反道路交通管理處罰條例第53條第1 項規定者，除依
    原條款處罰鍰外，並予各記違規點數3 點，此有同條例第63
    條第1 項第3 款可資參照。又該法所指之車輛，係指在道路
    上以原動機行駛之汽車 (包括機器腳踏車)或 以人力、獸力
    行駛之車輛，故機車亦在規範範圍內，同法第3 條第8 款亦
    有明文。
四、本院查: 抗告人（即受處分人）甲○○於97年6 月20日上午
    11 時20 分，騎乘車號XUH-093 號重型機車，行經設有燈光
    號誌管制之高雄市重慶、察哈爾路口，闖紅燈直行（北向南
    ），經高雄市政府警察局三民一分局員警蔡政諺當場攔停，
    並以抗告人有違反道路交通管理處罰條例第53條第1 項規定
    之行為製單舉發之事實，業據證人蔡政諺證述在卷（原審卷
    第22 、23 頁），並有舉發違反道路交通管理事件通知單附
    卷可稽（原審卷15頁），並證稱: 我看到他們（即抗告人及
    陳寶南）經過哈爾濱街的時候上面是紅燈，當時我確實看到
    他們闖紅燈等語（原審卷27頁），復證稱: 當時異議人跟在
    陳寶南後面而已，因為如果我只欄下陳寶南，他一定會質疑
    說我我為何只攔下他等語（原審卷27頁）。抗告人於原審雖
    抗辯: 當時遭警員蔡政諺一起開單之前方機車駕駛人即證人
    陳寶南亦可證明異議人通過停止線當時為綠燈云云。惟證人
    陳寶南則證述：並沒有看到異議人通過路口時有無闖紅燈，
    警員時有叫我們往後看紅燈的時候是紅燈，該路口紅燈秒數
    是1 分多鐘，綠燈有20幾秒，所以當時當然是紅燈等語（原
    審卷26 頁） ，是抗告人於原審所辯，委不足採。又按交通
    警察掣單舉發違反道路交通管理處罰條例所列違規事實，本
    質上為行政處分，係公務員基於職務上權力，依法就特定之
    具體事件所為具公法上效果之單方面行政行為，基於公務員
    為公法上行為具有公信力之原則，該行政行為當可被推定為
    真正，其據以依法處分之事實認定亦為正確無誤，本此公信
    原則，立法者乃賦予行政機關制定違反道路交通事件統一裁
    罰基準及處理細則，使執行勤務員警得當機處分，以達其維
    護交通秩序、安全之行政目的。反之，若謂公務員一切行政
    行為皆須預留證據以證其實，則國家行政及公權力之行使勢
    必窒礙難行。準此，刑事訴訟法就犯罪證據所列有關之規定
    與屬於行政秩序罰之交通違規裁罰本質不合之部分，自不在
    準用之列。從而，抗告人倘未能就執勤員警之舉發有誤提出
    相關證據以供調查，又無證據足證員警有故意捏造事實或違
    法取締之情事，則執勤員警本其維護交通秩序、安全職責所
    為之舉發，自應受到適法、正確之推定。又舉發之員警與抗
    告人素不相識，且奉命執行國家公權力，衡情應無甘冒偽造
    文書及偽證罪刑責，故為不實舉發及指證之理，所為之指證
    自當受正確無誤之推定。抗告人雖以: 異議人並非跟隨前方
    機車通過該路口，異議人在該路口時，前方陳寶男先生機車
    早已過該路口，和我距離有7~8 公尺遠，異議人和陳寶男先
    生都是過該路口才看到員警由博仁街轉入重慶街，所以該員
    警並沒目擊異議人過該路口云云，均難作為其有利之認定，
    足見抗告人於案發行車當時確已有闖越紅燈而違規之事實，
    應可確認。
五、綜上所述，抗告人前開違規事證已甚明確，原裁定以原處分
    科處罰鍰處罰鍰新臺幣1800元，並記違規點數3 點而駁回抗
    告人之異議；核無違誤。抗告人提起本件抗告，並無理由，
    應予駁回。
六、據上論結，應依道路交通案件處理辦法第26條，刑事訴訟法
    第412 條，裁定如主文。
中    華    民    國    97    年    9     月    30    日
                  刑事第八庭    審判長法  官   洪兆隆
                                      法  官   郭玫利
                                      法  官   李政庭
以上正本證明與原本無異。
不得再抗告。
中    華    民    國    97    年    9     月    30    日
                                      書記官   吳福連


司法院資訊處製作；財團法人民間司法改革基金會備份。
